臺灣高等法院刑事判決
110年度上易字第1137號
上  訴  人  臺灣臺北地方檢察署檢察官
被      告  李崟  


上列上訴人因被告詐欺案件，不服臺灣臺北地方法院109年度易
字第383號，中華民國110年2月25日第一審判決（起訴案號：臺
灣臺北地方檢察署108年度偵字第21681號），提起上訴，本院判
決如下：
    主  文
上訴駁回。
    理  由
一、經本院審理結果，認第一審判決對被告李崟被訴對Huang Po
     Han（黃柏瀚）部分無罪之諭知，核無不當，應予維持，並
    引用第一審判決書記載之證據及理由（如附件）。
二、檢察官上訴意旨略以：
　㈠告訴人Huang Po Han之108年2月18日刑事告訴狀之證據能力
    部分：經查，告訴人Huang Po Han之上開刑事告訴狀業經檢
    察官起訴時引為證據，然被告於109年12月24日原審刑事第3
    1法庭公開審理程序中，對該證據有證據能力一節，表示沒
    有意見，且未於言詞辯論終結前聲明異議，有109年12月24
    日審判筆錄在卷可參，衡酌上開刑事告訴狀本身並無遭偽造
    之可能。再於審理中，承審法官當庭確認告訴人因疫情之故
    無法回台，並旋諭示檢察官是否還要繼續傳喚，檢察官因考
    慮法院之諭示及疫情原因，方捨棄繼續傳喚告訴人回台應訊
    ，然此並非表示法院得以上開原因以認定告訴人因無法回台
    應訊之故，率認本案缺乏告訴人以證人身分應訊之證詞，並
    據此推論告訴人於上開刑事告訴狀之陳述有何不適當做為證
    據之情，並據此以為無罪之依據。
　㈡除上開刑事告訴狀外，經查，告訴人Huang Po Han、陳卉莉
    、歐仲恩指訴被告如本署檢察官108年度偵字21681號起訴書
    編號1、5、8所示之犯行，業經告訴人歐仲恩於指證被告並
    未幫歐仲恩匯兌，有108年8月12日訊問筆錄、法院上開審判
    筆錄、被告與告訴人歐仲恩之LINE對話內容截圖(參告證3)
    可佐，且被告亦自白未依約匯兌款項，堪認被告並無匯兌真
    意，明顯係以換匯之名施以詐術，是原審遽認告訴人Huang 
    Po Han遭詐欺部分，除上開刑事告訴狀外即無其他證據可證
    其受有詐騙，即認定被告此部分所涉犯嫌無罪，恐非的論，
    又原審倘依現有證據無從認定被告是否涉嫌詐欺，或認有訊
    問告訴人Huang Po Han之必要，自得依法再行傳拘，捨此不
    為，反以告訴人無法回台應訊，致無事證以佐而為無罪之論
    據，顯屬無稽。實有應調查證據未予調查之缺失，難謂妥適
    。
　㈢綜上所述，原判決認事用法尚嫌未洽，爰依刑事訴訟法第344
    條第1項，第361條提起上訴云云。　　
三、經查：
　㈠原審依調查證據之結果，敘明被告於107年9月某日至同年10
    月1日間，在新加坡與告訴人Huang Po Han約定要幫告訴人H
    uang Po Han將新臺幣兌換成新幣，告訴人Huang Po Han即
    依被告指示，請其父親匯款新臺幣22萬元至被告配偶李玟蒨
    在中國信託商業銀行城中分行開立之帳戶等情，為被告坦承
    不諱，並有107年10月1日匯款申請書代收入收據在卷可考，
　　是堪認為真（詳見原判決理由欄甲、無罪部分、伍、一）。
    雖公訴意旨主張被告意圖為自己不法所有，對告訴人Huang 
    Po Han施以幫忙兌幣之詐術，致告訴人Huang Po Han陷於錯
    誤而支付金錢云云。惟此部分起訴事實之依據僅有108年2月
    18日刑事告訴狀之記載，檢察官於偵查中並未傳喚告訴人Hu
    ang Po Han到庭作證，原審審理中，檢察官亦捨棄傳喚此證
    人，是本案並無告訴人Huang Po Han以證人身分所為之證述
    ，亦無其他證據可證明被告確有如起訴書所載之不法意圖與
    施用詐術犯行，自無從認定被告之行為該當刑法第339條第1
    項詐欺取財罪之構成要件。此部分既不能證明被告犯罪，此
    部分應為被告無罪之諭知（詳見原判決理由欄甲、無罪部分
    、伍、二）。核原審所為無罪之諭知，已於判決理由中論述
    綦詳，且無何違反論理法則及經驗法則之處。
　㈡至檢察官執前詞上訴指摘。雖公訴人於本院審理中聲請傳喚
    告訴人Huang Po Han到庭作證，惟本院傳喚告訴人Huang Po
     Han，未據其到庭為任何之陳述，則告訴人既已明確知悉本
    案有傳喚其作證之必要，卻仍無正當理由而未於偵查、審理
    到庭，致本院無法再進一步為證據調查，自不能將告訴人未
    到庭之不利益轉由被告承受。至縱使依告訴人陳卉莉、歐仲
    恩於偵訊、審理之證詞及被告與歐仲恩之LINE對話內容，認
    被告有未依約匯兌款項給告訴人歐仲恩等人之情形。然而告
    訴人Huang Po Han交付款項之原因究竟為何、是否有因被告
    施以詐術而陷於錯誤才交付等節，與歐仲恩等人交付款項之
    原因是否相同，仍有疑問。況證人歐仲恩於原審中證稱：一
    來大家都是臺灣人，我們覺得互相幫忙，我可以拿到較好的
    匯率，被告的公司也需要現金，所以當時想說就互相幫忙，
    又我跟被告決定換匯之前，被告沒有拿任何文件給我看他確
    實有因為公司合作案，需要300萬元的新幣，就我個人，我
    就是單純覺得被告是臺灣人，當時沒有看到任何文件，我就
    相信被告，就願意跟被告換匯等語明確（見原審109年易字
    第383號卷第138至139頁），可見歐仲恩係基於國人情誼而
    交付款項之情。從而，其是否因被告實施詐術而陷於錯誤後
    交付款項，亦有疑義。從而檢察官所提事證，尚有合理懷疑
    空間存在，不足使本院認定被告詐欺告訴人Huang Po Han之
    犯行達於無所懷疑，而得確信為真實之程度。核原審就被告
    被訴對Huang Po Han（黃柏瀚）部分所為無罪判決已於判決
    理由中論述綦詳，且無何違反論理法則及經驗法則之處，並
    經本院引用於前，是上訴意旨執前詞指摘原判決，並非可採
    。綜上，原判決就被告被訴詐欺告訴人Huang Po Han（黃柏
    瀚）部分所為無罪判決，並無不合，檢察官所提上訴為無理
    由，應予駁回。
四、本件被告經合法傳喚，無正當理由而未到庭，爰不待其陳述
    而為一造辯論判決。
據上論結，應依刑事訴訟法第373條、第368條、第371條，判決
如主文。
本案經檢察官錢義達提起公訴，檢察官葉芳秀提起上訴，檢察官
劉斐玲到庭執行職務。
中　　華　　民　　國　　111 　年　　2 　　月　　17　　日
　　　　　　      刑事第七庭  審判長法　官  孫惠琳
　　　　　　　　　　　　　　　　　  法　官  王惟琪
　　　　　　　　　　　　　　　　　  法　官  連雅婷
以上正本證明與原本無異。
不得上訴。
                                    書記官  潘文賢
中　　華　　民　　國　　111 　年　　2 　　月　　17　　日

附件：
臺灣臺北地方法院刑事判決
109年度易字第383號
公　訴　人　臺灣臺北地方檢察署檢察官
被　　　告　李崟　　
　　　　　　　　　　
　　　　　　　　　　
選任辯護人　吳金棟律師
上列被告因詐欺等案件，經檢察官提起公訴（108年度偵字第216
81號），本院判決如下：
    主  文
李崟被訴對Huang Po Han犯詐欺取財罪部分無罪。
其餘被訴部分公訴不受理。
    理  由
甲、無罪部分
壹、公訴意旨略以：被告李崟意圖為自己不法之所有，於民國10
    7年10月1日，在新加坡向告訴人Huang Po Han佯稱可幫告訴
    人Huang Po Han將新臺幣22萬元兌換成新幣，致告訴人Huan
    g Po Han陷於錯誤，依被告指示將上開款項存入被告配偶李
    玟蒨在中國信託商業銀行城中分行開立之帳戶，因認被告涉
    犯刑法第339條第1項詐欺取財罪嫌等語。
貳、不能證明被告犯罪者，應諭知無罪之判決，刑事訴訟法第30
    1條第1項定有明文。再認定不利於被告之事實，須依積極證
    據，茍積極之證據本身存有瑕疵而不足為不利於被告事實之
    認定，即應為有利於被告之認定，更不必有何有利之證據，
    而此用以證明犯罪事實之證據，猶須於通常一般人均不至於
    有所懷疑，堪予確信其已臻真實者，始得據以為有罪之認定
    ，倘其證明尚未達到此一程度，而有合理性之懷疑存在，致
    使無從為有罪之確信時，即應為無罪之判決（最高法院76年
    台上字第4986號、30年上字第816號判決意旨）。
叁、公訴人認被告涉有前述罪嫌，無非係以被告之供述、告訴人
    Huang Po Han父親於107年10月1日匯款新臺幣22萬元至李玟
    蒨帳戶之匯款申請書、告訴人Huang Po Han之指訴為其主要
    論據。
肆、被告經訊問後，堅詞否認犯行，辯稱：我不是蓄意的去詐欺
    告訴人Huang Po Han，是基於朋友關係才換錢；辯護人則為
    被告辯稱：告訴人Huang Po Han用類似的方法跟被告換過錢
    ，被告在取得告訴人Huang Po Han所交付之財產時沒有不法
    所有的意圖等語。
伍、本院審理結果
一、被告於107年9月某日至同年10月1日間，在新加坡與告訴人H
    uang Po Han約定要幫告訴人Huang Po Han將新臺幣兌換成
    新幣，告訴人Huang Po Han即依被告指示，請其父親匯款新
    臺幣22萬元至被告配偶李玟蒨在中國信託商業銀行城中分行
    開立之帳戶等情，為被告坦承不諱(見他卷第203頁；偵卷第
    28頁；本院易字卷第72頁)，並有107年10月1日匯款申請書
    代收入收據在卷可考(見他卷第33頁)，是堪認為真。
二、公訴意旨雖主張被告意圖為自己不法所有，對告訴人Huang 
    Po Han施以幫忙兌幣之詐術，致告訴人Huang Po Han陷於錯
    誤而支付金錢云云，惟此部分起訴事實之依據僅有108年2月
    18日刑事告訴狀之記載，檢察官於偵查中並未傳喚告訴人Hu
    ang Po Han到庭作證；於本院審理中，檢察官亦因告訴人Hu
    ang Po Han並無回臺灣之計畫而捨棄傳喚此證人(見本院易
    字卷第156頁)，是本案並無告訴人Huang Po Han以證人身分
    所為之證述，亦無其他證據可證明被告確有如起訴書所載之
    不法意圖與施用詐術犯行，自無從認定被告之行為該當刑法
    第339條第1項詐欺取財罪之構成要件。此部分既不能證明被
    告犯罪，應為被告無罪之諭知。
乙、公訴不受理部分
壹、公訴意旨另以：
一、被告意圖為自己不法之所有，於107年9月20日，在新加坡將
    告訴人饒子馨交付欲兌換成新臺幣之人民幣5萬元侵占入己
    ，因認被告涉犯刑法第335條第1項侵占罪嫌等語。
二、被告意圖為自己不法之所有，於如附表所示之時間，在新加
    坡，以如附表所示之方法，向如附表所示之人詐取如附表所
    示之財物，且避不見面，因認被告涉犯刑法第339條第1項詐
    欺取財罪嫌等語。
貳、按中華民國刑法於在中華民國領域內犯罪者，適用之；犯罪
    之行為或結果，有一在中華民國領域內者，為在中華民國領
    域內犯罪，刑法第3條前段、第4條定有明文。次按對於被告
    無審判權者，應諭知不受理之判決，刑事訴訟法第303條第6
    款亦有明定。查本案檢察官起訴被告意圖為自己不法所有，
    基於侵占、詐欺取財之犯意，分別在新加坡侵占告訴人饒子
    馨交付之人民幣5萬元以及詐欺取得如附表所示各被害人之
    金錢，是此部分起訴事實所載被告涉犯侵占與詐欺取財之行
    為地及結果地均不在我國；且被告被起訴之刑法第335條第1
    項侵占罪及同法第339條第1項詐欺取財罪均非屬同法第5條
    、第7條所規定得適用我國刑法之罪，故本案此部分均不適
    用我國刑法規定，我國法院自無審判權，應依刑事訴訟法第
    303條第6款規定，諭知不受理判決。
據上論斷，應依刑事訴訟法第301條第1項、第303條第6款，判決
如主文。
本案經檢察官錢義達偵查起訴，檢察官程秀蘭、葉芳秀到庭執行
公訴。
中　　華　　民　　國　　110 　年　　2 　　月　　25　　日
　　　　　　　　　刑事第二十三庭  審判長法　官  余銘軒
　　　　　　　　　                      法  官  陳翌欣
　　　　　　　　　　　　　　　　        法　官　卓育璇
以上正本證明與原本無異。
如不服本判決，應於收受送達後20日內向本院提出上訴書狀，並
應敘述具體理由；其未敘述上訴理由者，應於上訴期間屆滿後20
日內向本院補提理由書（均須按他造當事人之人數附繕本），「
切勿逕送上級法院」。告訴人或被害人如對於本判決不服者，應
具備理由請求檢察官上訴，其上訴期間之計算係以檢察官收受判
決正本之日期為準。
　　　　　　　　　　　　　　　　        書記官　李  欣

中　　華　　民　　國　　110 　年　　2 　　月　　25　　日

附表：
編號 被害人即告訴人 時間 方法 1 饒佩蓉 107年10月23日 佯稱公司要在新加坡立案資金短缺，致告訴人饒佩蓉陷於錯誤，支付新加坡幣（下稱新幣）4,000元與被告。 2 饒佩蓉 107年10月25日 佯稱幫人匯兌遭跳票，以公司資金代墊，需補足缺口，致告訴人饒佩蓉陷於錯誤，支付新幣5,000元與被告。 3 饒佩蓉 107年11月19日 佯稱公司資金短缺新幣8萬元，已湊得3萬，十分緊急，致告訴人饒佩蓉陷於錯誤，支付新幣1,500元與被告。 4 陳卉莉 107年10月23、24日 佯稱有人向伊換匯沒給錢，請告訴人陳卉莉幫忙補換，致告訴人陳卉莉陷於錯誤，陸續支付新幣計1萬元與被告。 5 陳卉莉 107年10月24日 佯稱公司缺錢，政府要求補齊金沙賭場子公司資本新幣300萬元，資金短缺新幣5,000元，要求告訴人陳卉莉以信用卡預借現金給付，致告訴人陳卉莉陷於錯誤，支付被告新幣5,000元，事後僅償還新幣2,000元。 6 陳卉莉 107年11月19日 佯稱公司缺錢，政府要求補齊金沙賭場子公司資本新幣300萬元，資金短缺新幣幾千元，致告訴人陳卉莉陷於錯誤，支付被告新幣7,000元。 7 歐仲恩 107年10月31日 佯稱可以1：23匯率將新幣兌換成新臺幣，致告訴人歐仲恩陷於錯誤，交付新幣15,000元及6,000元與被告。 8 歐仲恩 107年11月2日、13日 佯稱金沙賭場子公司資本額需維持新幣300萬元，只差幾千元，致告訴人歐仲恩陷於錯誤，先後交付被告新幣各2,000元，共新幣4,000元。